Inventaris van de archieven van de Reiscommissie van de Algemene Senatenvergadering; Nederlands Bureau voor Buitenlandse Studentenbetrekkingen (NBBS), (1921) 1927-1983
Nationaal Archief, Den Haag
Nederlands Bureau voor Buitenlandse Studentenbetrekkingen
NBBS
1921-1983
merendeel 1927-1983
I22239
2.00 meter; 79 inventarisnummers.
Normale geschreven, getypte en gedrukte documenten, geen bijzondere handschriften. Het archief bevat foto's.
Nationaal Archief, Den Haag
Nederlands Bureau voor Buitenlandse Studentenbetrekkingen, 1933-1992
Reiscommissie der Algemene Senatenvergadering (der Nederlandse Studentencorpora), 1927-1933
Het archief bevat notulen, naamlijsten van bestuursleden, jaarverslagen en diverse stukken in verband met de organisatie van studentenreizen en studentenuitwisselingen. Een deel bestaat uit kopieën van originelen uit de archieven van diverse studentenverenigingen. Daarnaast zijn er foto's aanwezig van door de NBBS georganiseerde evenementen uit de periode 1959-1968.
Archiefvorming
Geschiedenis van de archiefvormer
Het Nederlands Bureau voor Buitenlandse Studentenbetrekkingen (N.B.B.S.) is in 1933 als zelfstandig orgaan voortgekomen uit de reiscommissie van de Algemene Senaten Vergadering. Als oprichtingsdatum van het bureau geldt dan ook 1927, het tijdstip, waarop de Algemene Senaten Vergadering (der Nederlandse studentencorpora) en de Bond van Vrouwelijke Studenten-Verenigingen de reiscommissie hadden ingesteld. In 1977 vierde het N.B.B.S. dus zijn tiende lustrum.
Het N.B.B.S. stelt zich ten doel het bevorderen van goede kontakten tussen Nederlandse en buitenlandse studenten. Het meest bekend is het als reisorganisator voor studenten en jongeren, maar het heeft zich ook bezig gehouden met uitwisselingsprogramma's en de organisatie van kampen voor buitenlandse studenten in Nederland. Reeds in de jaren dertig had het N.B.B.S. kontakten met het Russische Intourist. Spectaculair zijn de door het N.B.B.S. verzorgde uitwisselingstransporten van Amerikaanse studenten met een eigen studentenschip De Grote Beer.
De ideële opvattingen van het N.B.B.S. als kontaktorgaan voor studenten komen vooral tot uiting in de gedragsstijl van het bestuur, dat tot ver in de jaren zeventig optrad als dat van een traditionele studentenorganisatie. De sporen hiervan zijn waarneembaar in de foto-albums en de conventionele correspondentie bij de jaarlijkse bestuurswisselingen. In 1982 werd de geschiedenis van het N.B.B.S. vastgelegd in een monografie getiteld 'Niettegenstaande enige gebreken, vijf en vijftig jaar geboekt' (Leiden, 1982).
Geschiedenis van het archiefbeheer
Het archief werd in 1985 door het N.B.B.S. aan de Tweede Afdeling van het Algemeen Rijksarchief in bewaring gegeven.
De verwerving van het archief
Het archief is voor langere tijd in beheer, niet in eigendom verkregen.
Inhoud en structuur van het archief
2.19
Aanwijzingen voor de gebruiker
Openbaarheidsbeperkingen
Volledig openbaar.
Materiële beperkingen
Het archief kent geen beperkingen voor het raadplegen van stukken als gevolg van slechte materiële staat.
Aanvraaginstructie
Openbare archiefstukken kunnen online worden aangevraagd en gereserveerd. U kunt dit ook via de terminals in de studiezaal van het Nationaal Archief doen. Om te kunnen reserveren dient u de volgende stappen te volgen:
U maakt een profiel aan op www.gahetna.nl, en logt vervolgens in
Via de archiefinventaris (alleen de beschrijvingen met rode nummers) selecteert u het gewenste archiefstuk door op de knop 'Reserveren' te klikken
In het volgende scherm geeft u aan op welke dag u het archiefstuk wilt inzien
Indien u zich bevindt in de studiezaal en een tafelnummer heeft ontvangen kunt u dit nummer vermelden. Als u geen tafelnummer heeft kunt u tafelnummer 777 laten staan
Vervolgens bevestigt u uw reservering door deze te versturen.
Verwant materiaal
Beschikbaarheid van kopieën
De inventarisnummers van dit archief zijn niet in kopievorm beschikbaar.
Beschrijving van de series en archiefbestanddelen
- AANWINST 1985
  - Correspondentie van het Groningsch Studenten Corps "Vindicat atque Polit"., 1927-1933; 1
    Fotokopieën uit het archief van het Groningsch Studenten Corps.
  - Correspondentie van het Delftsch Studenten Corps., 1921-1937; 2
    Fotokopieën uit het archief van het Delftsch Studenten Corps.
  - Correspondentie van de ab-actis van de Algemene Senaten Vergadering betreffende de reiscommissie van de A.S.V., 1929-1935; 3
    Fotokopieën uit het archief van de Algemene Senaten Vergadering.
  - Correspondentie van Unitas Utrecht, de Societas Studiosorum Reformatorum, de Nationale Nederlandsche Studenten Federatie, de Utrechtsche Vrouwelijke Studenten Vereniging en de Bond van Vrouwelijke Studenten Verenigingen., 1928-1958; 4
    Fotokopieën uit de archieven van deze verenigingen.
  - Archiefstukken van en betreffende de reiscommissie van de Algemene Senaten Vergadering., 1926-1932; 5-6
    Deels originelen, deels fotokopieën uit het archief van de ab-actis van de A.S.V.
    - 1926-1929, 5
    - 1930-1932, 6
  - Jaarverslagen en algemene rapporten van de reiscommissie van de A.S.V. en het N.B.B.S., 1927-1939; 7
  - Stukken betreffende de oprichting van het N.B.B.S., zijn eerste werkzaamheden en de kontakten met de contrôlecommissie van de A.S.V., 1933-1935; 8
    Originelen en fotokopieën uit het archief van het abactiaat en de N.B.B.S.-contrôlecommissie van de A.S.V.
  - Fotokopieën van stukken van het N.B.B.S., 1949; 9
  - Jaarverslagen met begrotingen, accountantsrapporten, reisverslagen, correspondentie en bijlagen., 1949-1977; 10-16
    - 1949-1952, 10
    - 1953-1957, 11
    - 1958-1962, 12
    - 1963-1966, 13
    - 1967-1969, 14
    - 1970-1971, 15
    - 1972-1977, 16
  - Verzamelde verslagen., 1936-1948; 17
  - Notulen van vergaderingen van de Raad van Advies., 1953-1974; 18
  - Notulen van bestuursvergaderingen., 1968-1974; 19
  - Naamlijsten van bestuursleden met jaarlijks verzonden annonces bij bestuurswisselingen., 1960-1971; 20
  - Rapport, getiteld "Enkele beschouwingen betreffende het Nederlands Bureau voor Buitenlandse Studentenbetrekkingen"., 1953; 21
  - Correspondentie van het bureau in Leiden., 1960-1967; 22
  - Correspondentie met het ministerie van Algemene Zaken., 1958-1968; 23
  - Folders, houdende informatie over door het N.B.B.S. verzorgde reizen., 1966-1978; 24-25
    - 1966-1970, 24
    - 1971-1978, 25
  - Scheepskrantjes, uitgegeven op het studentenschip De Grote Beer., 1963-1968; 26
  - Stukken betreffende de Stichting Atlantisch Studenten Programma., 1963-1970; 27
  - Diverse stukken, afkomstig van individuele bestuursleden., 1966-1977; 28-32
    - Stukken van F. Croon. 1969, 28
    - Stukken van P.J.M. van Heteren: betreffende het Atlantisch Studenten Programma en de vaart op de Verenigde Staten. 1966-1974, 29
    - Stukken van J.W. Coebergh over de oprichting van de Nederlandse Academische Sociëteit. 1968, 30
    - Stukken van J.W. Coebergh: "Belangrijke stukken N.B.B.S." en "Papieren crisis 1973". 1970-1977, 31
    - Stukken van H. Brinker Stutel. 1969-1974, 32
  - Fotokopieën van statuten, 1966 en 1972, en van de ontwerpbegroting voor 1966, 33
  - Archiefstukken van de Stichting Atlantisch Studenten Programma., 1963-1976; 34-35
    - Statuten en correspondentie daarover. 1963-1971, 34
    - Accountantsrapporten. 1964-1976, 35
  - Stukken betreffende kontakten met de Holland-Amerikalijn., 1948-1963; 36
    Originelen en fotokopieën uit het archief van de Holland-Amerikalijn in het gemeentearchief van Rotterdam.
  - Brieven van het ministerie van Landbouw, Visserij en Voedselvoorziening., 1950-1955; 37
    Fotokopieën uit het archief van dit ministerie, rubriek Algemene Zaken.
  - Correspondentie van n.n. over diverse aangelegenheden., 1970-1974; 38
  - Fotokopieën uit het archief van de R.K.S.V. Franciscus Xaverius te Wageningen., 1955-1957; 39
  - Fotokopieën uit het archief van de Unie van Katholieke Studentenverenigingen, 1963; 40
  - Plakboeken en foto-albums., 1959-1968; 41-48
    - Evenementen in 1959 en 1960., 41
    - Het tweede lustrum. 1962, 42
    - De aankomst van het studentenschip De Grote Beer met een groep Amerikaanse studenten. 9 juli 1964, 43
    - Evenementen. 1962-1965, 44
    - Achtste lustrum. (tevens receptieboek). 1967, 45
    - Evenementen. 1967-1968, 46
    - Sinterklaasviering. ca. 1968, 47
    - Het Kalypso-hotel in de vakantieverblijfplaats Arkitsa in Griekenland. 1968, 48
  - Foto van prins Bernhard tijdens een toespraak bij de aankomst van de Volendam., 1950; 49
  - Gedeponeerde stukken., 1939-1978; 50-52
    - Samenvattingen van colleges over dictatuur en democratie in het kader van de recentste staatkundige ontwikkelingen, gehouden in het Summer Institute door Nederlandse hoogleraren. Juli 1939, 50
    - Correspondentie tussen Nico H. Muller en M. Kohnstamm over de ontstaansgeschiedenis der Nederlandse Studenten Federatie, met rapport van Kohnstamm over deze federatie uit 1940. 1978, 51
    - Publicaties, houdende beschrijvingen van het pand Rapenburg 8 in Leiden. (vóór de vestiging van het N.B.B.S.). ca. 1950, 52
- AANVULLING JULI 1985
  - Diverse stukken betreffende de organisatie van enkele reizen., 1968-1969; 53
  - Folders., 1969-1975; 54
  - Notulen van vergaderingen van de Kleine Raad van Advies., 1968-1971; 55
  - Correspondentie van de Raad van Advies, met circulaires., 1969-1970; 56
  - Notulen van Bestuursvergaderingen., 1973-1977; 57
  - Correspondentie van het bestuur, gerubriceerd per eenheid., 1974-1978; 58-62
    - 1974, 58
    - 1975, 59
    - 1976, 60
    - 1977, 61
    - 1978, 62
- AANVULLING AUGUSTUS 1985
  - Archiefstukken van mr. N. Hendrik Muller: concept voor een monografie over de geschiedenis van de N.B.B.S., met correspondentie en bijlagen, met stukken betreffende de omwerking tot een gedenkboek., 1978-1982; 63
  - Gedenkboek Niettegenstaande Eenige Gebreken, 55 jaar geboekt., 1982; 64
  - Fotokopieën van stukken van J.G. de Beus, praeses van de reiscommissie van de Algemene Senaten Vergadering., 1927-1931; 65
  - Artikelen in het NRC-Handelsblad en in Financieel Dagblad over het N.B.B.S, 1983, 2001; 66
- AANVULLING 2013
  - Huisstijl en promotiemateriaal, ca. 1956-1975; 67; 1 omslag
  - Ingekomen brieven bij en stukken afkomstig van de Representative in the U.S.A., ca. 1962-1967; 68; 1 omslag
  - Stukken betreffende Atlantisch Studenten Programma (ASP), 1964-1968; 69; 1 omslag
  - Stukken betreffende Hans Brinker Stutel, ca. 1970-1976; 70; 1 omslag
  - Conceptvoorstel betreffende de administratieve boekingsprocedure en organigram, ca. 1970-1980; 71; 1 omslag
  - Statuten en profiel van NBBS Reizen B.V. en Stichting NBBS, 1970, 1971, 1984, 1990, 1992, 1999; 72; 1 omslag
  - Reisgidsen, 1981, 1992, 1998, 2000-2002; 73; 1 pak
  - Jaarverslagen, 1987-1995, 1998, 1999; 74; 1 omslag
  - NBBS vlag, ca. 1990-1999; 75; 1 stuk
  - Strategische oriëntatie, NBBS Reizen. Van Den Boom Groep, 25 mei 1993; 76; 1 stuk
  - Stukken betreffende het IIC, ca. 2000; 77; 2 stukken
  - Brief aan bestuursleden betreffende faillissement, 2005; 78; 1 stuk
  - Looijen, Drs. H. NBBS Reizen. De evolutie van een reisonderneming afgezet tegen de ontwikkeling van de reisbranche, 1997; 79; 1 stuk